【裁判字號】    97,交聲,778
【裁判日期】    970827
【裁判案由】    違反道路交通管理處罰條例聲明異議
【裁判全文】
臺灣士林地方法院交通事件裁定        97年度交聲字第778號
原處分機關  臺北市交通事件裁決所
異議人  即
受處分  人  甲○○
上列異議人即受處分人因違反道路交通管理處罰條例案件，對於
臺北市交通事件裁決所民國97年6 月17日北市裁二字第裁22-AEW
772318號裁決聲明異議（原舉發案號：臺北市政府警察局舉發違
反道路交通管理事件通知單北市警交字第AEW772318 號），本院
裁定如下：
    主  文
異議駁回。
    理  由
一、按汽車駕駛人拒絕接受酒精濃度超過規定標準測試之檢定者
    ，處新臺幣（下同）6 萬元罰鍰，並當場移置保管該汽車及
    吊銷該駕駛執照，道路交通管理處罰條例第35條第4 項前段
    定有明文；又汽車駕駛人，曾依道路交通管理處罰條例第35
    條第4 項前段規定吊銷駕駛執照者，3 年內不得考領駕駛執
    照，同條例第67條第2 項亦有明定。
二、原處分意旨略以：異議人即受處分人黃世瑋於民國97年5 月
    21日近凌晨0 時47分許，駕駛車牌號碼CZQ-990 機車沿錦西
    街東往西方向行駛左轉雙連街，經警自錦西街、雙連街口在
    後尾隨，於異議人停車後，當場稽查，惟受處分人拒絕接受
    酒精濃度測試之檢定，依法製單舉發「酒後駕車拒絕接受酒
    精濃度測試」之違規行為，爰依道路交通管理處罰條例第35
    條第4 項及第67條第2 項（原處分漏載第67條第2 項）規定
    ，處罰鍰6 萬元及吊銷駕駛執照，並3 年內禁考。
三、異議意旨略以：異議人即受處分人甲○○於民國97年5 月20
    日下午10時30分許下班回家後，將機車（車牌號碼CZQ-990
    號）停放在家（臺北市○○街76號4 樓）騎樓下，回家洗澡
    吃飯，並飲用約3 瓶啤酒，至凌晨12時30分左右欲下樓購買
    晚報時，發現機車鑰匙尚插在機車上，安全帽亦放在機車坐
    墊上，隨即將鑰匙拔起並放置安全帽內，同時一手環抱安全
    帽，準備走至受處分人住處附近買晚報，剛走4 、5 步時，
    忽見一員警，自警車下來（警車未見有打閃光警示燈及開前
    車燈）要求檢查駕照，受處分人於是將駕照給予該員警查驗
    後，因受處分人在自家樓上有喝啤酒，故有酒味，員警看見
    受處分人手拿安全帽，又有酒味，逕自認定受處分人有喝酒
    騎乘機車之行為，要求受處分人進行酒測。而受處分人認定
    只是自家中步行至商家單純去買報紙而已，並未有騎乘機車
    之行為，且機車亦放在騎樓下，並未發動且未坐在機車上，
    故基於受處分人之權益，將安全帽及鑰匙置於76號騎樓旁汽
    車車輛後行李箱上後，並與員警懇切說明外，同時表達受處
    分人因未騎乘機車，不應接受酒測，並請員警說明酒測之緣
    由，惟該名員警不表同意，受處分人認權益受損，乃拒絕酒
    測，在此同時另一員警即電召另外二輛警機車（共四人）至
    現場後，以V8攝錄受處分人與員警爭執之情況，並趁受處分
    人不注意時，將受處分人放置在安全帽的鑰匙拿走，且錄音
    說明以告知受處分人權益後，同時開立罰單，經受處分人拒
    絕，簽收隨後警員將受處分人機車要強行騎走，受處分人據
    理力爭時，由另五名員警強行架住，讓開立罰單之員警騎走
    受處分人之機車。受處分人於5 月21日早上11時左右至大同
    分局交通組申訴。該分局受理後於5 月30日北市警同分交字
    第09731190800 號函覆受處分人略以：「因受處分人駕駛
    CZQ-990 號機車，因車身左右搖晃，經警員攔停稽查並進行
    酒測，遭受處分人拒絕等情事」等語；惟受處分人機車明確
    停妥在76號騎樓下，何來受處分人騎車左右搖晃，經警攔停
    稽查之情勢呢？原處分機關違法強制扣押受處分人之交通工
    具，並施以強制暴力與罰鍰，顯違法所不容。尤有甚者，受
    處分人依法提出申訴，該機關未針對積極證據予以詳查，連
    最基本之里鄰監視器均未調閱，即羅織罪名科以民眾罰則，
    未見該機關提出積極證據證明受處分人有違法之行為，爰依
    法異議聲請撤銷原處分云云。
四、經查：
  (一)異議人即受處分人黃世瑋約於97年5 月20日晚間10時許，在
    其臺北市○○區○○街76號4 樓住處，飲用啤酒三瓶，嗣在
    其臺北市○○區○○街76號、74號間，因警認其有酒後駕駛
    機車之違規行為而攔檢稽查，其仍拒絕接受酒精濃度測試之
    檢定等事實，業據異議人即受處分人坦承不諱，復有臺北市
    政府警察局舉發違反道路交通管理事件通知單影本1 紙（北
    市警交字第AEW772318 號）在卷可稽，此部分事實洵堪認定
    。
  (二)受處分人雖矢口否認有何酒後駕駛動力交通工具情事，具備
    拒絕酒精濃度測試檢定之正當事由云云，惟詰之證人乙○○
    已就舉發所見情形到庭結證稱：「我從錦西街西向東方向走
    ，到雙連街右轉，當我要轉雙連街的時候看到一部紅色摩托
    車左轉雙連街，我尾隨在後，到雙連街74號他停下來，我下
    車請他出示證件，詢問說你是否有喝酒，當時他請我原諒他
    一次，我說騎車就是不可以喝酒，不管距離長或短，然後他
    就說他是政風室的人，就打電話給他的朋友，就一直電話聊
    ，我就通知我們警網支援攝影機錄音錄影，我告訴他拒絕酒
    測要罰六萬元，如果你酒測的話最高也不會罰六萬元，他堅
    持說他沒有騎車，他也拒絕酒測，我把拒絕酒測的步驟都告
    訴他三次，他都置之不理，我就依法告發」、「（問：你們
    從開車看到受處分人騎車，你們尾隨一直到受處分人下車，
    到警網支援錄影，中間視線都未離開受處分人及他的機車嗎
    ？）都沒有離開，都有連續看到」等語明確。查證人乙○○
    與異議人素昧平生，並無嫌隙，係依法執行勤務之公務員，
    當無設詞誣陷致己身負偽證重罪之必要，堪信所證實在，異
    議人確有酒後騎駛機車，嗣並拒絕接受酒精濃度測試之檢定
    之事實。
  (三)異議人又辯稱除員警證詞外，警察並沒有舉證伊有駕駛機車
    行為，事實是機車自始至終均停在伊住處即臺北市○○街76
    號4 樓之騎樓下云云。惟查：
  1.行政程序法第36條規定：行政機關應依職權調查證據，不受
    當事人主張之拘束，對當事人有利及不利事項一律注意。準
    此，行政程序法有關證據之調查係採職權進行主義，由行政
    機關依職權運用可掌握之資料來源，以闡明事實之存在或不
    存在，故其得使用之證據方法，原則上應不受限制。又道路
    交通管理處罰條例第7 條第1 項規定，道路交通管理之稽查
    ，違規紀錄，由交通勤務警察，或依法令執行交通稽查任務
    人員執行之。是以執勤員警本其職責，依前開規定，於當場
    目擊見聞之前提下，本有稽查交通違規紀錄之職權，僅在所
    見違規事實不能以目視判別時，始認必須以科學儀器取得證
    據資料證明其行為違規，自不能以本件「受處分人有無騎駛
    車號CZQ-990 號機車」之待證事實主要係依憑證人乙○○之
    證詞，即認不能證明。
  2.況且，證人乙○○所證本件查獲經過事實，並有其向臺北市
    雙連里調閱之監視器影像翻拍照片，以及本件員警舉發時之
    蒐證光碟等客觀之非供述證據在卷可佐。雖上開非供述證據
    因監視器畫面未臻精緻，不能清楚辨明該雙連里監視器上攝
    得之機車車號是否即為車號CZ Q-990號機車，惟自畫面可以
    確認於97年5 月21日凌晨零時16分51秒許，一部車頂編號「
    012 」號之警車，緊緊尾隨一部車尾為紅色之機車進入巷內
    ，而該紅色機車駕駛人則著深色衣領上衣；復對照現場蒐證
    光碟內容（蒐證時間、地點為97年5 月21日凌晨24分許，緊
    接上開監視器攝得之畫面時間），在臺北市○○區○○街76
    號、74號之間，一部車頂編號「012 」號警車在場值勤，員
    警正盤查受處分人，並可見受處分人之車號CZQ-990 機車已
    停放在騎樓前之馬路旁，該部機車車尾確為紅色；而正與員
    警爭執之受處分人則著深色衣領之長袖上衣，均與監視器攝
    得之畫面若合符節，均可佐證人乙○○所證屬實。次再細繹
    臺北市政府警察局大同分局公務車調派（使用）登記簿及該
    分局警備隊40人勤務分配表，亦可得悉當日係由員警乙○○
    （編號2 號）及員警陳志強（編號16號）負責二線巡邏勤務
    ，調用編號「012 」號警車，亦堪核實證人所述，以及監視
    器攝得之影像正是證人乙○○尾隨受處分人騎駛機車進入臺
    北市○○街內之畫面。從而，證人係在編制勤務時間見聞受
    處分人違規事實，當時又緊隨受處分人，亦無誤判之虞，受
    處分人確有酒後騎駛動力交通工具之事實，確堪認定。
  (四)再按道路交通管理處罰條例第35條授權員警實行酒精濃度測
    試之規定，乃是基於員警執行交通稽查勤務之必要性所設，
    員警固然不能毫無理由對路人實施酒測，然只要有事實足認
    駕駛人有酒駕可能性，其發動門檻即已足備。查異議人既自
    承於舉發前飲用啤酒三瓶，舉發員警見受處分人臉色潮紅，
    又確有騎駛動力交通工具情事，業如前述，員警於攔檢稽查
    時靠近異議人之身體，進而發覺異議人身上殘留有酒味，呈
    現酒後駕車之跡象，遂對異議人實行酒精濃度測試，則其對
    異議人實施酒測即非無正當之事實基礎，異議人自不能拒絕
    實行酒測，是異議人辯稱其有權利拒絕酒測及警員要求執行
    酒測程式違法，均無足採，因此本件舉發異議人違規之程序
    亦無瑕疵。
  (五)綜上，受處分人上開所辯其未酒後駕車云云，諒係卸責之詞
    ，委不足採，本件受處分人酒後駕車，拒絕接受酒測之事實
    ，堪以認定。
五、原處分機關審酌受處分人之違規事實情節，依道路交通管理
    處罰條例第35條第4 項及第67條第2 項規定，對異議人違規
    行為裁處6 萬元之罰鍰，並吊銷駕駛執照，3 年內禁考，核
    無不當。本件異議為無理由，應予駁回。
據上論斷，應依道路交通案件處理辦法第19條，裁定如主文。
中    華    民    國    97    年    8     月    27    日
                  交通法庭法  官    許辰舟
以上正本證明與原本無異。
如不服本裁定應於裁定送達後5 日內向本院提出抗告狀。
                          書記官    李典育
中    華    民    國    97    年    8     月    27    日


司法院資訊處製作；財團法人民間司法改革基金會備份。
